臺灣桃園地方法院刑事判決　　　　　　　　　　　　　九十二年度訴字第九七一號
　　公　訴　人　臺灣桃園地方法院檢察署檢察官
　　被　　　告　戊○○
　　選任辯護人　魏順華律師
　　被　　　告　乙○○
　　選任辯護人　陳鄭權律師
　　　　　　　　唐永洪律師
　　被　　　告　丁○○
　　指定辯護人　本院公設辯護人　丙○○
右列被告等因妨害自由案件，經檢察官提起公訴（九十二年度偵字第九四一九號、第
九五一四號、第一０四三一號、第一０四三二號），本院判決如左：
    主  文
戊○○、乙○○、丁○○共同以非法方法剝奪人之行動自由，戊○○處有期徒刑拾月
；乙○○、丁○○各處有期徒刑陸月，如易科罰金，均以佰元折算壹日。扣案之膠
帶壹捲、電擊棒壹支均沒收。
    事  實
一、戊○○與己○○為朋友關係，戊○○於民國九十一年十二月間出資新台幣（下同
    ）十餘萬元與己○○及一名真實姓名、年籍不詳，自稱「甲○○」之成年男子合
    夥經營應召站，戊○○、「甲○○」並負責開車載送應召女子，約定所獲得之利
    潤由其三人均分，惟己○○遲遲未支付戊○○應得之報酬，戊○○心生不滿，因
    戊○○曾住宿在己○○位於桃園縣桃園市○○街二三三號九樓之一之住處一段時
    間，知悉己○○習慣將每日收取之款項放在前開住處，即思教訓己○○並取回應
    得之報酬，遂於九十二年四月十日五時許，與乙○○相約在桃園縣桃園市○○路
    之「水野西餐廳」見面，要求乙○○協助其教訓己○○，乙○○允其所求，並撥
    打電話邀丁○○駕車至「水野西餐廳」見面，丁○○駕駛其兄黃正輝所有車牌號
    碼ＭＫ─八九０六號自用小客車抵達「水野西餐廳」後，戊○○即告知丁○○因
    與己○○有糾紛而欲教訓己○○之事，丁○○同意協助，隨即駕駛前開車輛搭載
    戊○○、乙○○前往己○○上址住處。戊○○因欲制伏己○○後加以捆綁，且慮
    及乙○○、丁○○若遭己○○看見相貌，事後恐遭報復，遂於途中拿錢予乙○○
    ，囑其至便利商店購買膠帶、口罩及手套，乙○○即下車購買膠帶一捲、口罩、
    手套各三付後交予戊○○。其三人於同日十六時三十分許抵達己○○上址住處之
    大樓外，戊○○先至該大樓地下停車場察看，見己○○之車輛停放在該處，確定
    己○○在上址住處內，乃持己○○交付予伊持有之磁卡啟動電梯，與乙○○、丁○○自地下停車場搭乘電梯上樓。戊○○將口罩、手套交予乙○○、丁○○，囑
    其二人戴上，其則因與己○○本已熟識，故未配戴口罩、手套，戊○○並將其所
    有之電擊棒一支交予乙○○，丁○○則攜帶黃正輝放置在前開自用小客車上之鐵
    質手電筒一支（未扣案，長度約三十五公分），再由戊○○以己○○交付予伊持
    有之鑰匙開門進入己○○上址住處，戊○○、乙○○及丁○○即基於妨害自由之
    犯意聯絡，由乙○○、丁○○先行進入己○○之房間內，乙○○持電擊棒電擊熟
    睡中之己○○，己○○驚醒後抵抗，丁○○持手電筒毆打己○○之頭部，其二人
    隨即毆打己○○並欲將之制伏，一陣扭打後，己○○不敵而遭壓倒在地上，乙○○即以膠帶纏綁己○○頭部以覆蓋其眼睛，戊○○隨即以膠帶纏綁己○○之雙手
    、雙腳，以此非法方法剝奪己○○之行動自由前後約達二、三十分鐘，其間戊○○並踹踢、逼問己○○錢放在何處，致己○○共受有頭部外傷、頭皮撕裂傷、臉
    部撕裂傷、左手臂撕裂傷等傷害。己○○經戊○○再三逼問，迫於無奈，遂說出
    金錢放置地點，戊○○即命丁○○至己○○房間櫃子內取出裝有現金二十餘萬元
    之牛皮紙袋一只，戊○○因恐己○○打電話通知他人前來助陣，即取走己○○放
    置在床頭之行動電話二支，其三人隨即離開該處，電擊棒一支、膠帶一捲遺留在
    屋內漏未帶走，口罩、手套各三付經乙○○、丁○○丟棄在桃園市○○路旁某垃
    圾堆，行動電話二支則為戊○○丟棄在某不詳地點，戊○○並於車上交付乙○○
    、丁○○各六萬元做為報酬。嗣己○○奮力掙脫後報警處理，經警調閱己○○住
    處大樓電梯之監視錄影帶供己○○指認，己○○指認出戊○○後，警員再比對戊○○所使用門號0000000000號行動電話之通聯紀錄，認乙○○、丁○○涉有重嫌，通知其二人到案供己○○指認，而查獲戊○○、乙○○、丁○○，
    並扣得電擊棒一支、膠帶一捲。
二、案經己○○訴由桃園縣政府警察局移送臺灣桃園地方法院檢察署檢察官偵查起訴
    。
    理  由
一、訊據被告戊○○、乙○○、丁○○均坦承以膠帶捆綁、毆打告訴人己○○並取走
    告訴人所有放置現金之牛皮紙袋一只之事實不諱，且渠等就此部分犯行供述情節
    互核相符，復經告訴人己○○指述在卷，並有監視錄影帶翻拍照片四幀、告訴人
    受傷照片二幀、診斷證明書、通聯紀錄各一份在卷可稽，並有膠帶一捲、電擊棒
    一支扣案足資佐證，堪認被告等此部分自白確與事實相符。本件事證明確，被告
    等妨害自由犯行堪以認定，應予依法論科。
二、核被告戊○○、乙○○、丁○○所為，均係犯刑法第三百零二條第一項之剝奪人
    之行動自由罪。公訴意旨雖認被告三人係犯強盜罪而有刑法第三百二十一條第一
    項第三款、第四款之情形，而構成同法第三百三十條第一項之加重強盜罪嫌云云
    ，惟按犯罪事實應依證據認定之，無證據不得認定犯罪事實，刑事訴訟法第一百
    五十四條第二項定有明文。認定不利於被告之事實，須依積極證據，苟積極證據
    不足為不利於被告事實之認定時，即應為有利於被告之認定，更不必有何有利之
    證據（最高法院三十年上字第八一六號判例意旨參照）。又強盜罪名之成立，須
    行為人意圖為自己不法之所有，以強暴、脅迫、藥劑、催眠術或他法，致使不能
    抗拒，而取他人之物或使其交付者，始足當之，若行為人係因金錢糾紛，而以強
    暴、脅迫之方法取他人之物或使其交付，主觀上難認有不法所有之意圖，即與強
    盜罪名之構成要件並不相符。本件被告等坦承取走告訴人己○○之金錢，惟被告
    乙○○、丁○○略以：戊○○告訴伊他與己○○有投資糾紛等語，被告戊○○略
    以：伊投資己○○經營之應召站，先後陸續拿出十幾萬元，伊與「甲○○」並開
    車載送小姐，伊剛進公司時，己○○說需要買一輛車子載送小姐，該車是登記己○○朋友的名義，但後來己○○說車子是伊在使用，所以貸款要從伊應分得的錢
    當中扣抵，但伊認為車子是公司用來載送小姐，且非登記伊之名義，要求伊支付
    車子貸款並不公平，且伊每天收到的錢大約有三至五萬元，「甲○○」應該也差
    不多，每天收的錢都交給己○○，帳目都是他在管理，每個月結算的利潤約有十
    幾萬元，最多甚至有二十幾萬元，伊應分得之利潤起碼有五十幾萬元，但己○○
    都以要預留公司的預備金等藉口，不把伊應得之報酬分給伊，每月最多只能向公
    司預支一、二萬元，伊才想去他家教訓他，並取回伊應得之報酬等語置辯。經查
    ，己○○迭經本院按址傳喚，均未到庭，復拘提無著，無從訊問其與被告戊○○
    間是否確有金錢糾紛，而告訴人己○○之偵訊筆錄中雖未記載己○○曾陳稱其與
    被告戊○○間有何金錢糾紛，然經本院當庭勘驗九十二年六月二十五日之偵查錄
    音帶，檢察官詢問告訴人己○○：戊○○為什麼會對你做這件事？原因在哪裡？
    是因為他投資失利？還是他覬覦你的錢財？還是因為其他什麼原因？告訴人己○○答稱：其實投資失利，他是有想要，因為我之前有在帶酒店小姐，因為他一直
    說他在中國城做泊車，好像被他們組長欺負，然後就很不值得，三十幾歲還賺不
    到什麼錢，一直求我、一直求我，因為我後來也沒有做了，他是常來找我，一直
    跟我講這個，然後我是感覺他這個人還不錯，想說他也想要買車，又沒有錢，又
    不能用他自己的名字去買，就請我在賣中古車的朋友，幫他買一下，是全額的貸
    款，但是講好每個月多少要拿給我等語，此經記明於本院九十三年三月三十一日
    審理筆錄，經營應召站乃違法之行為，若被告戊○○與經營應召站之事毫無關連
    ，告訴人己○○在檢察官詢問關於被告戊○○犯本案之動機時，當無主動陳述其
    經營應召站，被告戊○○要求參與經營之事之理，顯見被告辯稱有投資告訴人己○○經營之應召站，並開車載送應召女子乙節，尚非無稽，而告訴人己○○透過
    友人購買車輛，惟非登記被告戊○○之名義等情，亦經告訴人己○○陳述明確，
    該車既非登記被告戊○○之名義，被告戊○○何以會願意支付該車之貸款？而冒
    縱然繳清貸款，亦無法取得該車之登記名義，若該車之登記名義人向其索討該車
    ，將蒙受重大損失之風險？此實與常情有違，顯見被告所辯該車並非其為供個人
    使用之目的而購買，應可採信，告訴人己○○要求被告戊○○負擔該車全數之貸
    款，即不合理，則被告戊○○與告訴人己○○間因購車及經營應召站之事而發生
    金錢糾紛，容有可能。公訴人雖認被告戊○○若與告訴人己○○間有金錢糾紛，
    亦應只拿取其投資款十餘萬元，惟其卻在未點算牛皮紙袋內之現金數額之情形下
    ，逕自取走該只牛皮紙袋，因認被告主觀上顯有不法所有之意圖，惟被告戊○○
    辯稱除投資款十餘萬元外，尚有應分得之利潤五十餘萬元，此部分被告戊○○雖
    無法舉證以實其說，然經營應召站之利潤極高，此乃許多人不惜甘冒觸法風險而
    經營之故，被告戊○○參與經營既有四、五個月之久，所應分得之利潤縱未達五
    十餘萬元，應亦相差不遠，則其主觀上認為該只牛皮紙袋內所裝現金數額相當於
    其應得之款項，遂逕自取走，實難因其未當場點算紙袋內之現金，即遽認其主觀
    上確有不法所有之意圖，而被告乙○○及丁○○自亦無從論以強盜罪名。己○○
    經本院傳拘無著，檢察官於偵訊中復未就其與被告戊○○間之金錢糾紛詳予訊問
    告訴人己○○並記明筆錄，而本院依職權調查證據之結果，亦查無任何積極證據
    足證被告三人主觀上確有不法所有之意圖，實無從遽以強盜罪名相繩。公訴人依
    刑法第三百三十條第一項加重強盜罪起訴，容有未洽，惟因基本社會事實相同，
    爰依法變更起訴法條。被告戊○○、乙○○、丁○○就前開妨害自由犯行，有犯
    意聯絡與行為分擔，應論以共同正犯。渠等為達剝奪告訴人己○○行動自由之目
    的，而共同毆打告訴人成傷，此係被告等施用強暴剝奪其行動自由之當然結果，
    不另論傷害罪。茲審酌被告戊○○不思循正途解決金錢糾紛，竟以強暴手段限制
    告訴人之行動自由，以遂其索討債務之目的，被告乙○○、丁○○與告訴人素不
    相識，因受被告戊○○之請求，而為本件犯行，及其三人均無不法前科，有臺灣
    高等法院被告全國前案紀錄表在卷可稽，渠等犯後尚能坦承犯行，態度尚佳等一
    切情狀，各量處如主文所示之刑，被告乙○○、丁○○部分並諭知易科罰金之折
    算標準，以資懲儆。扣案之電擊棒一支及膠帶一捲均為被告戊○○所有，且係供
    被告三人犯本罪所用之物，業據被告等供陳在卷，爰依刑法第三十八條第一項第
    二款宣告沒收。未扣案之手電筒一支為被告丁○○之兄黃正輝所有，而非被告三
    人所有，自無從依刑法第三十八條第一項第二款宣告沒收；手套、口罩各三付業
    經被告乙○○、丁○○丟棄，此據被告乙○○、丁○○陳明在卷，為免將來執行
    之困難，爰不依同條項規定宣告沒收，附此敘明。
三、公訴意旨另略以：被告戊○○、乙○○與丁○○未經告訴人己○○同意，即無故
    侵入告訴人位於桃園縣桃園市○○街二三三號九樓之一之住處。因認被告等涉有
    刑法第三百零六條第一項無故侵入住宅罪嫌云云。按刑法無故侵入住宅罪名之成
    立，指無正當理由擅入他人住宅而言，最高法院著有二十二年上字第八九一號判
    例可資參照。訊據被告戊○○、乙○○與丁○○均堅決否認前開犯行，被告乙○○、丁○○均辯稱：戊○○告訴伊那裡是他住的地方，且他持有該處之磁卡、鑰
    匙，所以伊才跟他進去等語，被告戊○○辯稱：伊在九十一年十二月間與己○○
    合夥時就搬進桃園市○○街二三三號九樓之一的房屋居住，該處我們稱之為公司
    ，伊與己○○都有該屋的鑰匙等語。經查，前開房屋之磁卡、鑰匙係告訴人己○○交付予被告戊○○持有，且被告戊○○曾居住該屋一段時間，此為告訴人己○○於偵查中陳明在卷，再參諸其於警訊及偵查中均未曾提及曾要求被告戊○○交
    還磁卡、鑰匙，並禁止其進出該屋等情，則被告戊○○應係得告訴人之許可而有
    權進出、使用上址之房屋，被告乙○○、丁○○既隨被告戊○○進入該屋，自亦
    無從以前開罪名相繩。此外，復查無任何積極證據足證被告等涉有無故侵入住宅
    之犯行，其此部分犯罪事實尚屬不能證明，惟因此部分依公訴人起訴之旨，顯可
    認與前揭經本院論罪之妨害自由犯行部分，有牽連犯之裁判上一罪關係，爰不另
    為無罪之諭知，附此敘明。
據上論斷，應依刑事訴訟法第二百九十九條第一項前段、第三百條，刑法第二十八條
、第三百零二條第一項、第四十一條第一項前段、第三十八條第一項第二款，罰金罰
鍰提高標準條例第一條前段、第二條，判決如主文。
本案經檢察官羅秀蓮到庭執行職務。
中       華       民       國     九十三     年    四    月     三十    日
                                臺灣桃園地方法院刑事第十庭
                                    審判長法  官  江德民
                                          法  官  曾淑華
                                          法  官  蔡和憲
右正本證明與原本無異。
如不服本判決，應於送達後十日內，向本院提出上訴狀。
                                          書記官   常毓生
中       華       民       國     九十三     年    四    月     三十    日
中華民國刑法第三百零二條第一項：
私行拘禁或以其他非法方法，剝奪人之行動自由者，處五年以下有期徒刑、拘役或三
百元以下罰金。
